【裁判字號】    90,易,434
【裁判日期】    900731
【裁判案由】    贓物
【裁判全文】
臺灣板橋地方法院刑事判決                            九十年度易字第四三四號
    公  訴  人  臺灣板橋地方法院檢察署檢察官
    被      告  丙○○
右列被告因贓物案件，經檢察官提起公訴（八十九年度偵字第一八九九六號），本院
判決如左：
    主  文
丙○○無罪。
    理  由
一、公訴意旨略以：被告丙○○意圖為自己不法之所有，於民國八十九年七月初旬某
    日，在臺北縣土城市「海霸王餐廳」前，明知某姓名年籍不詳之男子所持有摩托
    蘿拉牌、ＣＤ九二八型、序號000000000000000號行動電話機乙
    支，係屬贓物（該手機係甲○○於八十九年六月三十日十三時十五分許，騎乘機
    車途經中正橋時，連同背包遭人強行掠奪之物），仍以新台幣（下同）二千元之
    低價予以買受之，旋將上開手機轉讓予不知情之兄長乙○○，俾抵充其先前損毀
    乙○○之手機，嗣經警方循線追查，始悉上情。因認被告涉有刑法第三百四十九
    條第二項之故買贓物罪嫌云云。
二、按犯罪事實應依證據認定之，無證據不得推定其犯罪事實。又不能證明被告犯罪
    者，應諭知無罪之判決。刑事訴訟法第一百五十四條、第三百零一條第一項分別
    定有明文。又犯罪事實之認定，應憑真實之證據，倘證據是否真實尚欠明確，自
    難以擬制推測之方法，為其判斷之基礎；而認定犯罪事實之證據係指足以認定被
    告確有犯罪行為之積極證據而言，該項證據自須適合於被告犯罪事實之認定，始
    得採為斷罪資料，最高法院五十三年著有臺上字第六五六號、二十九年上字第三
    一０五號判例。且刑事訴訟上證明之資料，無論其為直接或間接證據，均須達於
    通常一般之人均不致有所懷疑，而得確信其為真實之程度，始得據為有罪之認定
    ，若其關於被告是否犯罪之證明未能達此程度，而有合理懷疑之存在，致使無從
    形成有罪之確信，根據「罪證有疑，利於被告」之證據法則，即不得遽為不利被
    告之認定，亦有最高法院七十六年度臺上字第四九八六號判例可稽。其以情況證
    據（即間接證據）斷罪時，尤須基於該證據在直接關係上所可證明之他項情況事
    實，本乎推理作用足以確證被告有罪，方為合法，不得徒憑主觀上之推想，將一
    般經驗上有利被告之其他合理情況逕予排除，此觀諸最高法院三十二年上字第六
    十七號判例意旨亦甚彰明。又按刑法上之故買贓物罪，行為人主觀上尚必須知其
    為贓物而決意有償取得，方能購成本罪，即行為人於故買贓物之時，必須知其所
    故買之物為他人犯財產罪所得之物，始負本罪之罪責，否則如故買時毫無所知，
    即無由構成本罪。
三、公訴意旨認被告丙○○涉有前開刑法第三百四十九條第二項之故買贓物罪嫌，無
    非係以：上開手機係於八十九年六月三十日遭搶，焉能適時於同年七月初出版之
    跳蚤雜誌刊登廣告？又何以被告始終無法提出上述跳蚤雜誌俾供查對、釐清案情
    ？何以擇定在臺北縣土城市「海霸王餐廳」前交易，而非在該出售人之店裡？何
    以未要求提供手機來源之相關證明文件或資料？何以能用顯較市價為低之二千元
    購得上述手機？而被告就以上各項顯異常情之疑點，均無法舉出具體事證予以辯
    駁，是以在在顯示被告確有故買贓物之未必故意！因認被告所辯，顯係卸責之詞
    ，無足認採等語為其論據。
四、訊據被告堅決否認有何故買贓物之犯行，並辯稱：伊於八十九年七月某日，見「
    跳蚤雜誌」上刊登廣告買賣行動電話，伊以電話連絡方式，與對方約定在臺北縣
    土城市「海霸王餐廳」前見面，並以二千元代價，向對方購買該行動電話等語。
    經查：
  (一)上開行動電話係被害人甲○○於八十九年六月三十日十三時十五分許，騎乘機車
    行經臺北縣永和市中正橋，連同背包一併遭頭戴安全帽姓名年籍不詳之人強行奪
    取乙節，業經被害人甲○○於警訊及本院調查中陳明在卷，是右揭行動電話顯屬
    贓物，自屬無疑，然執此尚不足認定被告於購買上述行動電話時顯有該行動電話
    係來源不明之贓物認識甚明。
  (二)次者，九十年七月某日出刊之「跳蚤雜誌」，其內通訊篇刊登多筆買賣行動電話
    之廣告，有該「跳蚤雜誌」節本附卷可稽，據以推論，被告辯稱上開行動電話係
    於八十九年七月，透過「跳蚤雜誌」上刊登之廣告，以電話連絡方式，向對方購
    買等語，非無可能。又時下行動電話之買賣，常藉由報紙、雜誌、網路廣告招徠
    買主，買受人不知出售者之真實姓名，時而有之，公訴人以被告未能舉出「跳蚤
    雜誌」供其查對販售本件贓物予其之人，據以認定被告有故買贓物之認識，反科
    被告自證無罪之義務，有違刑事訴訟法第一百五十四條揭示之證據法則，恐有未
    洽。
  (三)再者，甲○○遭搶之行動電話機型，於八十九年七月份，市價僅五千元（指全新
    機型），亦有全虹企業股份有限公司九十年六月十二日全管字第十二號函在卷足
    憑，而買賣往往並非僅有單一固定之價格，其間尚有市場機能，存有價格差異的
    空間，容有彈性，尤其舊品之交易，價格往往差異更大，成交之價格自然隨主觀
    上之認知而容有差異，是被告認右揭行動電話外觀上雖尚新穎，然非全新機型，
    而以二千元之代價購買，代價亦難謂非相當。
  (四)末被告對於取得上開行動電話，係肇因觀看「跳蚤雜誌」而以電話向對方購買等
    情，於偵訊及本院審理中始終供述如一，並無為求脫罪而反覆其詞之情，益徵其
    指述係觀看「跳蚤雜誌」而以電話向對方購買，顯非空穴來風虛構之詞。
  (五)至公訴人所認被告辯解不合理之處，然交貨地點倘係對方指定，被告豈有置喙之
    餘地？且對方如僅有乙支行動電話可供出售，其焉有可充為交貨場所之店面？又
    如出賣行動電話之該人即係搶奪甲○○行動電話之人，則其於八十九年六月三十
    日搶奪被害人行動電話後，旋即於七月初某日銷贓，亦有可能？再揆諸常理，一
    般二手行動電話恐無明確之資料或證明文件，可供辨識其明確來源，自無從僅憑
    被告因買賣而持有上開行動電話之客觀事態，驟然推論其主觀上具有明知該行動
    電話來源有異之贓物認識。
五、綜上，本院斟酌上開事理，認被告辯稱其不知買入行動電話為贓物乙節，應屬實
    情，核其所為，尚與刑法第三百四十九條第二項故買贓物罪之成立要件不符，此
    外，復查無其他積極證據足資認定被告有何公訴意旨所指稱之故買贓物罪行，揆
    諸首開說明，不能證明被告犯罪，自應諭知其無罪之判決。
據上論斷，應依刑事訴訟法第三百零一條第一項，判決如主文。
本案經檢察官楊仲農到庭執行職務。
中    華    民    國      九十        年      七      月      三十一    日
                                      臺灣板橋地方法院刑事第四庭
                                          法  官  游  秀  雯
右正本證明與原本無異。
如不服本判決，應於判決送達後十日內，向本院提出上訴狀。
                                          書記官  卓  聖  智
中    華    民    國      九十        年      八      月        一      日


司法院資訊處製作；財團法人民間司法改革基金會備份。
